臺灣高等法院臺中分院民事判決
                                    109年度上易字第697號
上訴人即附
帶被上訴人  甲○○  
訴訟代理人  林易徵律師
上訴人即附
帶被上訴人  丙○○
被上訴人即
附帶上訴人  乙○○  
上列當事人間損害賠償事件，上訴人對於中華民國109年10月7日
臺灣臺中地方法院109年度訴字第239號第一審判決提起上訴，被
上訴人為附帶上訴，本院於110年7月28日言詞辯論絡結，判決如
下：
    主    文
上訴及附帶上訴均駁回。
第二審訴訟費用關於上訴部分，由上訴人連帶負擔；關於附帶上
訴部分，由被上訴人負擔。
    事實及理由
壹、程序方面
    上訴人即附帶被上訴人丙○○經合法通知未於言詞辯論期日到
    場，核無民事訴訟法第386條所列各款情形，爰依被上訴人
    即附帶上訴人乙○○(下稱被上訴人)之聲請，由其一造辯論而
    為判決。
貳、實體方面
一、被上訴人主張：伊與上訴人即附帶被上訴人甲○○（下稱甲○○
    ）於民國000年0月0日結婚（嗣於000年0月0日和解離婚），
    育有未成年子女2人。上訴人即附帶被上訴人丙○○（下稱丙○
    ○，與甲○○下稱上訴人）明知甲○○為有配偶之人，竟與甲○○
    有如原判決附表（下稱附表）所示之不正當男女交往行為，
    侵害被上訴人之配偶身分法益且情節重大，致使被上訴人受
    有精神上痛苦。爰依民法第184條第1項、第185條第1項前段
    、第195條第1項及第3項規定，請求上訴人應連帶給付新臺
    幣（下同）100萬元，及自起訴狀繕本送達翌日起至清償日
    止，按週年利率百分之5計算之利息。
二、甲○○則以：伊與丙○○因彼此姊姊同住而認識，並未有逾矩行
    為，被上訴人提出LINE對話紀錄截圖、錄音及照片，均不足
    作為被上訴人主張上訴人侵害其配偶權之證據。又伊與丙○○
    雖有一同至附表7、8地點，惟並無逾越一般男女分際之情；
    縱使被上訴人得為本件請求，被上訴人請求慰撫金額顯然過
    高等語，資為抗辯。
三、丙○○未於言詞辯論期日到場，據其於原審到庭與所提書狀陳
    述略以：否認有侵害被上訴人配偶權。被上訴人所提出之LI
    NE對話紀錄，是伊與朋友在玩真心話大冒險；所提錄音內容
    對話不連貫，應有被剪接；雖有與甲○○一同至附表7、8地點
    ，惟均無侵害被上訴人配偶權之情事。況被上訴人與甲○○之
    婚姻本有其他問題，並非全然因上訴人上開行為而遭受破壞
    ，被上訴人自不得請求慰撫金云云，資為抗辯。
四、原審就被上訴人之上開請求，判決上訴人部分敗訴即命上訴
    人應連帶給付被上訴人45萬元本息，並駁回其餘之訴。
　㈠上訴人不服提起上訴，並聲明：⒈原判決不利於上訴人部分廢
    棄。⒉上開廢棄部分，被上訴人在第一審之訴駁回。
　　被上訴人答辯聲明：上訴駁回。
  ㈡被上訴人就敗訴部分不服提起附帶上訴，並聲明：⒈原判決關
    於駁回後開第二項之訴部分廢棄。⒉上訴人應再連帶給付被
    上訴人55萬元，及自起訴狀繕本送達翌日起至清償日止，按
    週年利率百分之5計算之利息。
　　上訴人答辯聲明：附帶上訴駁回。
叁、下列事項兩造不為爭執（見原審卷第480頁），並有相關證
    據在卷可參，且經本院調閱臺灣南投地方檢察署（下稱南投
    地檢）109年度偵字第1087號、第1497號刑事卷宗，查核屬
    實，自得採為裁判之基礎。
一、被上訴人與甲○○於000年0月0日登記結婚，育有2名未成年子
    女（被上訴人之戶籍謄本1份，見原審卷第25頁）。
二、原證1、3照片係翻拍自甲○○手機（上訴人LINE對話紀錄截圖
    及親密照片各1份，見原審卷第23頁、第27至40頁）。
三、上訴人於109年1月16日共同進入位於南投縣○○鎮○○路000號
    之○○○○頂級汽車旅館000號房。
四、上訴人於109年2月13日共同投宿位於南投縣○○鄉○○巷00號之
    ○○○○○○大飯店0000號房，翌日退房。
肆、兩造爭執：
一、上訴人是否有附表所示各次侵害被上訴人配偶權之行為？
二、承上，上訴人如有侵害被上訴人配偶權之行為，上訴人請求
    被上訴人連帶給付精神慰撫金100萬元，有無理由？
伍、本院就爭執事項之判斷如下：
一、上訴人有附表編號2、7、8（編號7、8部分無法證明有發生
    性行為）所示之侵害被上訴人配偶權之行為，被上訴人得請
    求上訴人負侵權行為損害賠償責任。
  ⒈按因故意或過失，不法侵害他人之權利者，負損害賠償責任
    。故意以背於善良風俗之方法，加損害於他人者亦同；數人
    共同不法侵害他人之權利者，連帶負損害賠償責任；不法侵
    害他人之身體、健康、名譽、自由、信用、隱私、貞操，或
    不法侵害其他人格法益而情節重大者，被害人雖非財產上之
    損害，亦得請求賠償相當之金額。此項規定，於不法侵害他
    人基於父、母、子、女或配偶關係之身分法益而情節重大者
    ，準用之，民法第184 條第1 項、第185條第1項前段、第19
    5 條第1 項前段、第3 項分別定有明文。又婚姻係以夫妻之
    共同生活為其目的，配偶應互相協力保持其共同生活之圓滿
    安全及幸福，而夫妻互守誠實，係為確保其共同生活之圓滿
    安全及幸福之必要條件，故應解為配偶因婚姻契約而互負誠
    實之義務，配偶之一方行為不誠實，破壞共同生活之圓滿安
    全及幸福者，即為違反因婚姻契約之義務而侵害他方之權利
    ；第三人亦不得加以破壞，否則即有悖於公序良俗。（最高
    法院98年度台上字第708號、85年台上字第2045號判決意旨
    參照）。另婚姻本係兩獨立個體之結合，各有其家庭環境、
    成長背景或不同之思考及行為模式，婚姻雙方在想法、生活
    或價值觀本即有所差距，夫妻間因細故吵架，甚至發生重大
    爭執，實所難免，縱生破綻，於兩人之婚姻關係存續中，實
    不容認他人藉詞關懷慰問或與其同遊等行為，對婚姻本質加
    以破壞，倘有予以干擾或侵害者，即屬破壞基於婚姻配偶權
    關係之生活圓滿、安全及幸福法益，該等破壞干擾行為與婚
    姻配偶權益所受之損害間自有相當因果關係。如明知為他人
    配偶卻故與之交往，其互動方式依社會一般觀念，已足以動
    搖婚姻關係所重應協力保持共同生活圓滿安全幸福之忠實目
    的時，不得謂非無以違背善良風俗之方法，加損害於他人之
    故意，茍配偶確因此受非財產上之損害即精神上痛苦，自亦
    得依法請求賠償。
　⒉被上訴人主張：上訴人有於附表編號2、7、8所示之時地，以
    各該附表編號之行為侵害上訴人配偶權等語，並提出LINE對
    話內容（見原審卷第45頁至第86頁）、蒐證光碟、汽車旅館
    現場照片（見原審卷第271頁至第282頁、第285頁至第290頁
    ）、南投地檢刑事傳票為證。惟為上訴人所否認，並以前詞
    置辯。經查：
  ⑴依卷附之LINE對話紀錄（見原審卷第45頁至第86頁）為上訴
    人間之對話乙節，為上訴人原審審理時所不爭執（見原審卷
    第166頁至第167頁），而以該對話內容：「我也想抱抱、今
    天都沒抱你」（見原審卷第55頁）、「沒關係我抱這（著）
    你睡我就很開心了」（見原審卷第57頁）、「我真的很想抱
    你、晚上在（再）抱你睡、你要抱多久都可以、你要抱我一
    輩子都給你抱」（見原審卷第83頁）、「我也愛你」（見原
    審卷第85頁）等情觀之，其對話內容提及「我想抱你」、「
    我愛你」等情話般之言語，依社會通念，顯已超越一般朋友
    間之關心或閒聊等正常社交往來之分際，而屬情人或交往對
    象間之情感表達，已足破壞被上訴人與甲○○於婚姻關係中夫
    妻共同生活之圓滿安全與幸福。丙○○雖以當時在玩真心話大
    冒險等語為辯，然此部分未見丙○○有所舉證，是其空言所辯
    ，要無可採。
  ⑵又上訴人於109年1月16日共同進入位於南投縣○○鎮○○路000號
    之○○○○頂級汽車旅館000號房，並於109年2月13日共同投宿
    位於南投縣○○鄉○○巷00號之○○○○○○大飯店0000號房，翌日退
    房等情，為兩造所不爭執如前。且被上訴人均於前開兩次開
    房日偕同警方拍攝上訴人同車畫面及退房後之照片（見原審
    卷第271頁至第282頁、第285頁至第290頁）為證。上訴人確
    於上開時地共同前往汽車旅館及飯店開房休息、投宿。而通
    常已有配偶之人與異性朋友正常出遊，多會以一般風景區、
    觀光區，或任意他人可經過、觀看之公眾場所，不至於刻意
    相約於汽車旅館及飯店等情人幽會隱密場所開房休息、投宿
    。審酌上訴人於附表編號7、8所示之時地，同住汽車旅館、
    飯店之親密程度，顯然超越普通朋友交往程度。雖上訴人辯
    稱未發生性行為，只是要討論丙○○與被上訴人間之糾紛，及
    APPLE PAY之連接問題，始前往汽車旅館云云。然現今社會
    隨處有便利商店、餐館或其他公共場所可作為討論之場所，
    上訴人均不為之，反前往私密性甚高之汽車旅館及飯店開房
    休息、投宿，已與常情有別，所辯自不可採。被上訴人雖另
    主張上訴人上開2次開房休息、投宿均有發生性行為云云，
    然此部分為上訴人所否認，復未見被上訴人提出積極證據以
    資證明，其此部分主張尚難遽採。至丙○○另以：這兩次這麼
    剛好甲○○都遭被上訴人查獲，其懷疑是遭設局，應該是甲○○
    受被上訴人威脅才設局，其可能被詐欺、仙人跳等語為辯，
    然未見其提出相關佐證，以資證明，實難以其臆測之詞為有
    利之認定。
　⑶上訴人是否因通姦經檢察官提起公訴或為不起訴處分，因刑
    法通姦罪與民事侵害配偶權侵權行為之構成要件有別，本非
    所問。況現刑法第239條通姦、相姦罪條文復經司法院大法
    官會議釋字第791號解釋宣告自109年5月29日起失效，縱上
    訴人於109年1月16日進入南投縣○○○○頂級汽車旅館之行為、
    109年2月13日入住南投縣○○○○○○大飯店，經南投地檢以109
    年度偵字第1087、1497號偵查終結而為不起訴處分，仍無從
    據以推論上訴人2人無故意以悖於善良風俗方法不法侵害被
    上訴人配偶身分法益情節重大之行為，附此敘明。
  ⒊至被上訴人另主張：上訴人有於附表編號1、3、4、5、6所示
    之時地，以各該附表編號之行為侵害被上訴人配偶權等語，
    並提出手機翻拍照片（見原審卷第27頁至第43頁）、錄音檔
    及譯文為證。惟為上訴人所否認，並以前詞置辯。經查：
  ⑴卷附被上訴人所提之上開照片，雖有丙○○嘟嘴自拍照、裸上
    身視訊照、上訴人之合照（見原審卷第27頁至第43頁），雖
    見丙○○使用修圖軟體拍攝自拍照，拍攝時還嘟嘴裝可愛，上
    訴人交情甚好。而以一般男性雖在自家為求舒適或涼爽會裸
    上身，然該裸露行為畢竟較為私密，與一般異性朋友會面或
    視訊時，仍會套上普通上衣，以避免造成他人不良觀感。丙
    ○○視訊時直接裸上身，足認上訴人間交情非同一般，丙○○在
    甲○○面前無須顧及不良觀感，已與一般朋友之關係有別。然
    該自拍照顯為修圖軟體修飾後之照片，與朋友間告知修圖軟
    體之功能，再以該修圖軟體拍攝照片把玩之行為，並無二致
    。況被上訴人配偶權所要保障之權利範圍為被上訴人婚姻生
    活之幸福圓滿，丙○○此種嘟嘴自拍、裸上身與甲○○對話之動
    作，縱可認上訴人間交情甚好，然何以對被上訴人婚姻生活
    有所侵害，尚未見被上訴人有所舉證說明，而被上訴人所提
    出之上訴人間之合照，雖上訴人靠的較近，但顯為手機畫面
    寬度不足，合照時為求2人均入鏡才會靠的較近，並無一般
    情人間勾肩、親吻或擁入懷等親密舉動，自難單以上訴人合
    照即認有侵害配偶權之情事。
  ⑵被上訴人所提出之錄音檔及譯文（見原審卷第179頁至第251
    頁），雖上訴人就其中部分聲音為上訴人之對話乙節所不爭
    執（見原審卷第476頁至第477頁），然爭執該錄音遭剪接，
    後半部份之聲音均遭上訴人否認為其等所為。按上開錄音檔
    內容是否確為上訴人所為，錄音檔是否有遭剪接，業據上訴
    人否認而有可疑。且以該錄音檔之譯文觀之，雖該內容可見
    為2名男女互相對話、親吻及發生性行為之過程，然該錄音
    時間、地點為何？自該錄音檔及譯文中均無法查知。被上訴
    人亦稱：不知該錄音時間、地點為何？只表示其於109年1月
    1日發現錄音筆，這個錄音檔是裡面的檔案等語（見原審卷
    第478 頁），尚無從特定該行為時間、地點。是上開錄音檔
    內容是否為上訴人所為？是否有遭剪接？均有可疑。且該錄
    音檔亦無從證明行為時間、地點，是否即為被上訴人所稱之
    附表編號6該次侵權時地，是尚難以上開錄音資料即遽認定
    上訴人有附表編號6所示之侵權行為。
  ⒋基上，甲○○為有配偶之人，丙○○亦知之甚明，上訴人仍以附
    表編號2、7、8所示之逾越一般正常男女社交分際行為，侵
    害被上訴人基於配偶及婚姻關係之身分法益，且情節重大，
    被上訴人精神上蒙受痛苦，而依侵權行為之法律關係，請求
    上訴人賠償其所受非財產上損害，洵屬有據。至於其他被上
    訴人主張上訴人亦有侵害配偶權部分，尚屬無據。
二、被上訴人得請求上訴人連帶給付精神慰撫金45萬元。
  ㈠按慰撫金之賠償須以人格權遭遇侵害，使精神上受有痛苦為
    必要，其核給之標準固與財產上損害之計算不同，然非不可
    斟酌雙方身分資力與加害程度，及其他各種情形核定相當之
    數額。又按以人格權遭遇侵害，受有精神上之痛苦，而請求
    慰藉金之賠償，其核給之標準，須斟酌雙方之身分、資力與
    加害程度及其他各種情形核定相當之數額。且所謂「相當」
    ，應以實際加害情形與其名譽影響是否重大及被害人之身分
    、地位與加害人之經濟情況等關係定之（最高法院51年臺上
    字第223號判決、86年度台上字第3537號判決意旨參照）。
　㈡被上訴人為高中畢業，現任職於裝潢業，經濟狀況勉持；甲○
    ○為高中畢業，現任職服務業，經濟狀況小康；丙○○為高中
    肄業，現從事汽車貸款代辦公司業務、電話銷售，經濟狀況
    小康等情，業據丙○○陳述在卷（見原審卷第479頁），並有
    其等之警詢筆錄（見投草警偵卷0000000000號第2頁、第8頁
    、第14頁）可參。而被上訴人名下有土地1筆，106、107年
    度均無所得資料；甲○○名下無固定資產、107年度無所得資
    料、108年度給付總額為38,500元；上訴人丙○○名下無固定
    資產，106、107年度均無所得資料等情，並經原審依職權調
    取兩造之財產歸戶資料足憑。再衡酌兩造之教育程度、身分
    、地位、經濟狀況，及上訴人之行為對於被上訴人婚姻生活
    之圓滿、安全及幸福所造成之破壞程度，並因此致被上訴人
    所受精神之痛苦程度等一切情狀，認被上訴人請求上訴人賠
    償精神慰撫金宜以45萬元為適當，被上訴人之請求於上開範
    圍內應予准許；惟逾此範圍之請求，不應准許。
陸、按給付有確定期限者，債務人自期限屆滿時起，負遲延責任
    。給付無確定期限者，債務人於債權人得請求給付時，經其
    催告而未為給付，自受催告時起，負遲延責任。其經債權人
    起訴而送達訴狀，或依督促程式送達支付命令，或為其他相
    類之行為者，與催告有同一之效力，民法第229條第1項及第
    2項定有明文。又遲延之債務，以支付金錢為標的者，債權
    人得請求依法定利率計算之遲延利息，但約定利率較高者，
    仍從其約定利率，應付利息之債務，其利率未經約定，亦無
    法律可據者，週年利率為5％，民法第233條第1項及第203條
    亦有明文。本件被上訴人對上訴人之侵權行為債權，核屬無
    確定期限之給付，既經被上訴人提起本件訴訟而送達起訴狀
    ，上訴人於收受該書狀後迄未給付，自應負遲延責任。本件
    民事起訴狀繕本於109年3月2日送達丙○○，109年3月4日寄存
    送達甲○○，自109年3月14日生送達效力，均有原審送達證書
    （見原審卷第129頁、131頁）在卷可佐。是被上訴人請求自
    該繕本送達上訴人之翌日即丙○○自109年3月3日起算，甲○○
    自109年3月15日起算，均按年息5％計算之法定遲延利息，核
    無不合，應予准許。
柒、綜上所述，被上訴人依民法第184條第1項、第185條第1項前
    段及第195條第1、3項之規定，請求上訴人連帶給付45萬元
    ，及丙○○自109年3月3日起、甲○○自109年3月15日起，均至
    清償日止，按年息5％計算之利息，為有理由，應予准許。逾
    此範圍之請求，為無理由，應予駁回。原審就被上訴人前開
    應予准許及不應准許部分，分別為其勝訴及敗訴判決，於法
    並無不合。上訴人上訴及被上訴人附帶上訴意旨，分別指摘
    原判決不利於己部分為不當，求予廢棄改判，均為無理由，
    應分別駁回其等之上訴與附帶上訴。
捌、本件事證已臻明確，兩造其餘之攻擊或防禦方法及所用之證
    據，經本院斟酌後，認為均不足以影響本判決之結果，爰不
    逐一論列，附此敘明。
玖、據上論結，本件上訴及附帶上訴，均為無理由，爰判決如主
    文。
中    華    民    國   110    年    8    月    18    日
                  民事第三庭  審判長 法  官  黃玉清
                                     法  官  許旭聖
                                     法  官  涂秀玲
正本係照原本作成。
不得上訴。
                                      書記官　康孝慈

中　　華　　民　　國　　110 　年　　8 　　月　　18　　日